臺灣高等法院刑事裁定
110年度抗字第505號
抗  告  人  
即  受刑人  董桂霖



上列抗告人因檢察官聲請定其應執行刑案件，不服臺灣桃園地方
法院中華民國110年3月8日裁定（110年度聲字第449號），提起
抗告，本院裁定如下：
    主  文
抗告駁回。                                             
    理  由
一、原裁定意旨略以：抗告人即受刑人董桂霖前於如附件所示之
    犯罪日期，犯如附件所示之罪，先後經本院判處如附件所示
    之刑確定在案，有前揭判決書及本院被告前案紀錄表在卷可
    稽，茲因如附件編號1所示之罪，其判決確定日期為民國107
    年11月12日，而如附件編號2至13所示之罪，其犯罪日期如
    附件編號2至13之犯罪日期欄所載，係在107年11月12日之前
    ，則附件編號4至6、12、13所示之罪為得易科罰金之罪，與
    附表編號1至3、7至11所示為不得易科罰金之罪，依刑法第5
    0條第1項但書之規定固不得併合處罰，惟本件係聲請人依受
    刑人之請求而提出聲請，有受刑人出具之聲請定應執行刑調
    查表在卷可稽，是檢察官依刑法第50條第2項之規定就附件
    所示各罪聲請定其應執行之刑，原審審核其聲請為正當，依
    刑法第53條、第51條第5款之規定，定其應執行之刑4年10月
    。又受刑人所犯如附件編號4至6、12、13所示之罪雖得易科
    罰金，但因與不得易科之如附件編號1至3、7至11所示之罪
    合併處罰之結果，原審於定執刑時，自不得諭知易科罰金等
    語。
二、抗告意旨略以：㈠按裁判確定前犯數罪者，併合處罰之數罪
    併罰，分別宣告其罪之刑，其宣告多數有期徒刑者，於各刑
    中之最長期以上，各刑合併之刑期以下，定其刑期，參其立
    法意旨，除在於緩和多數有期徒刑合併執行所造成之苛酷外
    ，更避免責任非難之重複，尤重在矯治犯罪行為人，提升其
    規範意識，及回復社會對於法律規範之信賴，是就應併合處
    罰之複數有期徒刑採行加重單一刑主義，以期責罰相當。乃
    法院就應併合處罰之數個有期徒刑宣告，定其應執行刑時，
    除應遵守上開法文所定之外部界限，並應受不得明顯違反公
    平正義、法律秩序理念及目的之規範。具體而言，倘行為人
    所犯數罪屬相同之犯罪類型者，且其行為態樣、手段、動機
    均相似者，其責任非難重複之程度更高，更可酌定較低之應
    執行刑，倘一裁判宣告數罪之刑，在法理上亦應同受此原則
    之拘束（最高法院103年度第14次刑事庭會議決議參照）。㈡
    抗告人所犯均為毒品危害防制條例罪，且其手段及動機相類
    似且有牽連性，且犯罪時間相近，所侵犯者亦雖為個人法益
    ，然非具有不可替代性及不可回復性，其責任非難重複之程
    度甚高，定其應執行刑時當充分斟酌，並適度反映於所定執
    行刑，俾符合罪刑相當原則及比例原則。㈢再按法律上屬於
    自由裁量事項，並非概無法律上之拘束，在法律上有其外部
    界限及內部界限，前者為法律之具體規定，使法院得以具體
    選擇為適當之裁判；後者則為法院秩序之理念所在，法院為
    裁判時，二者均不得有所逾越，在數罪併罰而有二裁判以上
    ，定其應執行刑之案件，法院所為刑之酌定，固屬自由裁量
    事項，然而對法律之內部界限及外部界限，均仍應受其拘束
    （最高法院97年度台抗字第513號、94年度台非字第233號判
    決意旨參照）。㈣又按刑法第56條連續犯之規定，業於94年2
    月2日修正公佈刪除，並於95年7月1日施行，而連續犯之所
    以廢除，係因實務界對於「同一罪名」認定過寬，所謂「概
    括犯意」經常可連續數年之久，且在採證上多於寬鬆，致過
    度擴張連續犯概念，併案浮濫造成不公之現象，在修正後基
    於連續犯原為數罪之本質，及刑之公平原則，考量過去視為
    連續犯罪原則上應回歸數罪併罰之處罰，以藉此維護刑罰之
    公正性。再按法院就裁量權之行使，除不得逾越法律規定範
    圍之外部界限外，尚應受比例原則、公平正義原則之規定，
    謹守秩序之理性界限，體察法律之規範目的，使其結果實質
    正當，合於裁量之內部性界限，俾與立法本旨相契合，亦即
    必須符合所適用法律授權之目的並受法律秩序之理念、法律
    感情及慣性等規範，且現階段之刑事政策非祇在實現以往之
    報應主義之觀念，尤重在教化功能（臺灣高等法院98年度抗
    字第634號裁定意旨參照）。㈤綜合以上所陳，抗告人之裁定
    定應執行之刑明顯過重，其科刑違反罪刑相當原則及比例原
    則，且抗告人於107年6月2日入監執行已逾3年，對於自己所
    犯過錯懊悔不已，服刑期間遵守監規，現因工藝專長，於桃
    園監獄工藝坊內製作大型花燈，積極參與各地及台灣燈會之
    競賽及教化活動，作品表現皆有優異成績，悛悔有據，也獲
    得家人的支持，故恩祈鈞鑒給予抗告人一個悔過向上的機會
    ，甚至引用刑法第59條，給予抗告人一個減刑之裁定，抗告
    人必當珍惜此最後機會，係當徹改前非，以報貴院鈞長再造
    之恩等語。
三、按數罪併罰之定應執行之刑，係出於刑罰經濟與責罰相當之
    考量，並非予以犯罪行為人或受刑人不當之利益，為一種特
    別的量刑過程，相較於刑法第57條所定科刑時應審酌之事項
    係對一般犯罪行為之裁量，定應執行刑之宣告，乃對犯罪行
    為人本身及所犯各罪之總檢視，除應考量行為人所犯數罪反
    應出之人格特性，並應權衡審酌行為人之責任與整體刑法目
    的及相關刑事政策，在量刑權之法律拘束性原則下，依刑法
    第51條第5款之規定，採限制加重原則，以宣告各刑中之最
    長期為下限，各刑合併之刑期為上限，但最長不得逾30年，
    資為量刑自由裁量權之外部界限，並應受法秩序理念規範之
    比例原則、平等原則、責罰相當原則、重複評價禁止原則等
    自由裁量權之內部抽象價值要求界限之支配，使以輕重得宜
    ，罰當其責，俾符合法律授與裁量權之目的，以區別數罪併
    罰與單純數罪之不同，兼顧刑罰衡平原則。個案之裁量判斷
    ，除非有全然喪失權衡意義或其裁量行使顯然有違比例、平
    等諸原則之裁量權濫用之情形，即不得任意指其為違法。
四、經查，抗告人所犯如附表所示之各罪，前經法院判處如附表
    所示之刑並定如附表所示之應執行刑，均分別確定在案，且
    各罪均為最先一罪裁判確定前所犯，原審亦為最後事實審法
    院，有各該判決書及本院被告前案紀錄表在卷可稽。又附表
    編號4至6、12、13所示之罪所處之刑為得易科罰金，附表編
    號1至3、7至11所示之罪所處之刑為不得易科罰金，抗告人
    就如附表所示之各罪，請求檢察官聲請合併定其應執行刑，
    有「臺灣桃園地方檢察署依102年1月23日修正之刑法第50條
    調查受刑人是否聲請定應執行刑調查表」(執聲卷第5、6頁)
    在卷可佐。茲檢察官就抗告人所犯如附表所示之各罪向法院
    聲請定其應執行刑，經原審法院審核認其聲請為正當，並定
    其應執行刑。而附表編號1至3、7為施用第一級毒品罪，附
    表編號4至6為施用第二級毒品罪，附表編號8至11為轉讓第
    一級毒品罪，附表編號12為施用第二級毒品罪，附表編號13
    為幫助施用第二級毒品罪，上開各罪之犯罪型態、犯罪情節
    、侵害法益部分相同、部分不同，是原裁定於各刑之中最長
    期(9月)以上，各刑合併之刑期(6年4月)以下之法定範圍內
    定應執行有期徒刑4年10月，經核並未逾越刑法第51條第5款
    之界限，符合量刑裁量之外部性界限及內部性界限，亦無明
    顯過重而違反比例原則或公平正義原則之情形，自無違誤。
    抗告人雖以前詞提起抗告，然原裁定以本件符合數罪併罰要
    件，定應執行刑為4年10月，已較附表編號1至13所示之罪之
    刑期總和6年4月為輕，亦較附表編號1至6前定應執行刑(2年
    )、編號8至11前定應執行刑(1年10月)、編號12至13前定應
    執行刑(6月)及其餘附表所示之罪之刑期總合5年1月為輕。
    原裁定已審酌受刑人犯罪之情節及行為次數，對於受刑人所
    犯數罪為整體評價，核屬法院裁量職權之適法行使，難謂與
    比例原則、平等原則、罪責相當原則、責任遞減原則有違，
    亦難認有與社會法律情感不符之情。抗告人所執前詞，指摘
    原裁定不當，為無理由，應予駁回。　　
五、據上論斷，依刑事訴訟法第412條，裁定如主文。
中　　華　　民　　國　　110 　年　　3 　　月　　26　　日
                  刑事第二十五庭審判長法  官 邱滋杉
                                      法  官 陳彥年
                                      法  官 文家倩
以上正本證明與原本無異。
如不服本裁定，應於收受送達後五日內向本院提出再抗告狀。
                                      書記官 桑子樑
中　　華　　民　　國　　110 　年　　3 　　月　　26　　日